臺灣臺南地方法院民事裁定
110年度消債更字第114號
聲  請  人
即債 務 人  李泊泰即李泊霖


代  理  人  陳昭成律師
上列債務人聲請消費者債務清理更生事件，本院裁定如下：
    主  文
債務人李泊泰即李泊霖自民國110年6月25日下午5時起開始更生
程序，並命司法事務官進行本件更生程序。
    理  由
一、按債務人不能清償債務或有不能清償之虞者，得依本條例所
    定更生程序，清理其債務；債務人無擔保或無優先權之本金
    及利息債務總額未逾新臺幣（下同）1,200萬元者，於法院
    裁定開始清算程序或宣告破產前，得向法院聲請更生；債務
    人對於金融機構負債務者，在聲請更生或清算前，應向最大
    債權金融機構請求協商債務清償方案，或向其住、居所地之
    法院或鄉、鎮、市、區調解委員會聲請債務清理之調解；法
    院開始更生程序之裁定，應載明其年、月、日、時，並即時
    發生效力；法院裁定開始更生或清算程序後，得命司法事務
    官進行更生或清算程序。消費者債務清理條例（下稱消債條
    例）第3條、第16條第1項前段、第42條第1項、第45條第1項
    、第151條第1項分別定有明文。
二、聲請意旨以：聲請人即債務人自民國109年9月起任職於金宏
    瓦斯行，於109年10月23日搬運瓦斯桶時砸傷腳趾，致左足
    趾骨骨折，住院4天接受手術治療，出院後須受專人照護1個
    月、休養1個月，自110年1月起改任職於高新企業工程行，
    前3個月每月薪資18,000元，之後每月薪資24,000元，名下
    財產僅有郵局存款20元及已回收報廢之汽、機車各1輛，債
    務人積欠金融機構無擔保或無優先權債務、電信費、汽車貸
    款、健保費等合計1,560,627元，為清理債務，於110年2月9
    日以書面向本院聲請消債者債務清理前置調解，經最大債權
    金融機構台新國際商業銀行股份有限公司(下稱台新銀行)認
    債務人清償能力不足，未提出任何清償方案，致調解不成立
    ，經本院於110年3月12日核發調解不成立證明書。債務人每
    月收入扣除個人基本生活費用14,799元、母親扶養費6,194
    元，已無能力清償債務。債務人係一般消費者，未從事營業
    ，且未經法院裁定開始清算程序或宣告破產。爰依消債條例
    提之規定，自調解不成立之日起20日內，提出本件更生之聲
    請等語。
三、經查：
　㈠債務人為一般消費者，5年內未從事營業活動，據最大債權金
    融機構台新銀行陳報債權結果，債務人現積欠金融機構台新
    銀行、台北富邦銀行、國泰世華銀行、遠東銀行、萬泰銀 
    行、中國信託銀行無擔保或無優先權之本金及利息債務總額
    為2,986,101元（含本金714,163元、利息2,271,938元），
    此有台新銀行債務清冊附於前置調解卷宗可憑；再者，台灣
    之星電信股份有限公司陳報債務人尚積欠電信費債務7,654
    元(含本金24,011元、利息410元、補償金3,233元)；遠傳電
    信股份有限公司陳報債務人尚積欠電信費債務2,910元；滙
    誠第二資產管理股份有限公司陳報債務人尚積欠電信費債務
    34,434元(含本金17,733元、利息11,646元、專案補償款5,0
    55元)；滙誠第一資產管理股份有限公司電信費債務94,795
    元(含本金52,877元、利息37,918元、專案補償款4,000元)
    等情，此有台灣之星電信股份有限公司110年3月8日陳報狀
    暨債權數額計算表、遠傳電信股份有限公司110年4月29日陳
    報狀、滙誠第二資產管理股份有限公司110年5月28日陳報狀
    暨債權金額計算書、滙誠第一資產管理股份有限公司110年5
    月28日陳報狀暨債權金額計算書在卷可稽(見本院卷第65、1
    07-135頁)。債務人另積欠滙豐公司汽車貸款313,223元(含
    本金154,409元、利息156,579元、程序費用1,000元、執行
    費用1,235元)及健保費27,938(含本金27,713元、滯納金225
    元)等情，亦有匯豐汽車股份有限公司110年3月8日陳報狀暨
    債權憑證、衛生福利部中央健康保險署南區業務組110年2月
    22日健保南承二字第1105004427號函在卷可按(見調解卷)，
    是債務人為一般消費者，現積欠無擔保或無優先權之本金及
    利息債務總額未逾1,200萬元，堪可認定。債務人在本件更
    生聲請前，於110年2月9日以書面向本院聲請消債者債務清
    理前置調解，經本院以110年度南司消債調字第94號受理後
    ，最大債權金融機構台新銀行於調解期日提供本金無息 分1
    80期之還款方案，惟陳明債務人表示其每月至多清償1千至2
    千元不等，顯無法負擔上開還款方案，致調解不成立等情，
    亦據台新銀行於110年5月3日以台新總個資字第1100007363
    號函覆在卷(見本院卷第89-90頁)，且經本院依職權調取本
    院110年度南司消債調字第94號卷宗核閱屬實，是債務人提
    起本件更生聲請前，已踐行前置調解程序而調解不成立之事
    實，亦可認定。
　㈡債務人主張其於109年9月至109年12月間任職於金宏瓦斯行，
    自110年1月起改任職於高新企業工程行，前三個月每月收入
    為18,000元，以後每月為24,000元乙節，雖僅提出收入切結
    書為證(見調解卷)，然債務人於65年6月4日出生，現年為45
    歲，未達強制退休年齡，且其於109年9月22日起投保於金宏
    瓦斯行、投保薪資30,300元，於109年12月26日退保等 ，此
    有債務人勞保投保資料查詢表在卷可稽(見本院卷第37-40頁
    )，堪認債務人確為有工作能力之人。本院審酌債務人於108
    年度度未申報任何薪資所得、於109年度申報金宏瓦斯行薪
    資所得95,950元，此有本院依職權所調閱之債務人稅務電子
    閘門財產所得調件明細表在卷可按(見本院卷第43、151頁)
    ，且債務人未領取任何社會津貼、年金等政府或其他任何機
    構之補助等情，亦有臺南市政府社會局110年5月31日南市社
    助字第1100689919號函在卷可據(見本院卷第147頁)，在查
    無債務人現有其他收入來源之情形下，以債務人陳報每月薪
    資24,000元核算債務人現在償債能力之依據，既不低於最低
    工資24,000元，應屬允當。至債務人名下雖有銀行存款20元
    、郵局存款83元及汽車2輛等財產，此有債務人提出之全國
    財產稅總歸戶財產查詢清單、存摺封面暨內頁在卷可憑(見
    調解卷；本院卷第79-88頁)，惟上開存款甚少，且其名下汽
    車分別於86年、87年出廠，迄今車齡均逾20年，殘值有限，
    衡情對於債務人無擔保或無優先權之本金及利息債務總額2,
    986,101元之清償並無明顯助益，爰不列入債務人償債能力
    之計算，併予敘明。
　㈢按債務人必要生活費用，以最近一年衛生福利部或直轄市政
    府所公告當地區每人每月最低生活費1.2倍定之，消債條例
    第64條之2第1項定有明文。債務人聲請更生或清算時所提財
    產及收入狀況說明書，其表明每月必要支出之數額，與消債
    條例第64條之2第1項、第2項規定之認定標準相符者，毋庸
    記載原因、種類及提出證明文件，亦為消債條例施行細則第
    21之1條第3項所明定。是以債務人戶籍地之臺南市政府公告
    110年度每人每月最低生活費13,304元之1.2倍計算，債務人
    每月必要生活費用即應以15,965元(計算式：13,304元×1.2
    倍≒15,965元，元以下4捨5入，下同)為認定基準，債務人陳
    報其個人每月必要生活費用額為14,799元(計算式：房租3,5
    00元＋膳食費6,000元＋行動電話費499元＋交通費1,500元＋水
    電瓦斯費1,000元＋雜支500元＋勞健保費1,800元＝14,799元)
    ，雖未提出證明文件，但該數額未逾上開生活費標準，依上
    開說明，應為可採。
　㈣再按受扶養者之必要生活費用，準用第1項規定計算基準數額
    ，並依債務人依法應負擔扶養義務之比例認定之，消債條例
    第64條之2第2項定有明文。債務人主張其與哥哥李木倉共同
    扶養母親黃秀鑾，其每月支出扶養費6,194元等語(見本院卷
    第137頁)。查，聲請人之母黃秀鑾為44年10月19日生，年已
    逾65歲，自109年11月起每月除領取中低收入老人生活津貼3
    ,879元，此外，其於109年並無申報收入所得，名下財產僅
    有出廠18年以上汽車2輛等情，有債務人提出之臺南是佳里
    區公所109年11月4日所社字第1090746880號函可證(見本院
    卷第145-146頁)，並有本院依職權所調取之黃秀鑾109年度
    稅務電子閘門財產所得調件明細表可按(見本院卷第153-154
    頁)，應認黃秀鑾有受其子女扶養之權利及必要，且其生活
    費標準，應以臺南市政府公告110年度每人每月最低生活費
    用13,304元之1.2倍即15,965元為限。是依前述每人每月15,
    965元之生活費標準，扣除黃秀鑾每月領取老人年金3,879元
    ，由債務人與其兄李木倉共同負擔扶養費，債務人每月支出
    母親扶養費用應以6,034元為上限【計算式：（15,965元－3,
    879元）÷2人＝6,034元】，債務人主張逾此範圍數額部分，
    難以採認。
　㈤最大債權金融機構台新銀行於前置調解期日時，提供債務人
    以本金無息分180期之還款方案，即每月清償3,968元（計算
    式：714,163元÷180＝3,968元)，此有台新銀行110年5月3日
    台新總個資字第1100007363號函在卷可稽(見本院卷第89-90
    頁)；另債權人滙誠第二資產管理股份有限公司及滙誠第一
    資產管理股份有限公司均陳報願提供債務人比照最大債權金
    融機構提供之還款方案，即債務人每期分別應依序清償【計
    算式：滙誠第二資產管理股份有限公司34,434元÷180期≒191
    元；滙誠第一資產管理股份有限公司94,795元÷180期≒527元
    】，是依上開各債權人陳報之還款方案，債務人每月至少須
    清償4,686元【計算式：金融機構債務3,968元＋滙誠第二資
    產管理股份有限公191元＋滙誠第一資產管理股份有限公527
    元＝4,686元】。以債務人每月收入24,000元，扣除其每月生
    活必要費用14,799元及母親扶養費6,034元後，餘款僅3,167
    元(計算式：24,000元－14,799元－6,034元＝3,167元)，顯無
    法負擔上開最大債權銀行及資產公司提供還款方案每月應清
    償4,686元，況債務人尚積欠台灣之星及遠傳電信費。依此
    ，債務人陳稱其收入無法負擔最大債權銀行及資產公司提供
    清償方案，應堪採信。債務人之經濟狀況，確已達不能清償
    債務之程度，而有更生之原因，及藉助更生制度調整其與債
    權人間之權利義務關係而重建其經濟生活之必要。
四、綜上所述，依債務人之收入財產及必要生活支出之情形，已
    達不能清償之虞之程度；債務人係一般消費者，未曾從事營
    業，其無擔保或無優先權之本金及利息債務總額未逾1,200
    萬元，亦曾踐行前置調解程序而調解不成立，復未經法院裁
    定開始清算程序或宣告破產，又無消債條例第6條第3項、第
    8條或第46條各款所定應駁回更生聲請之事由存在，債務人
    聲請本件更生，應予准許，爰裁定如主文所示。
中　　華　　民　　國　　110 　年　　6 　　月　　25　  日
                  消債法庭法  官　張桂美
以上正本係照原本作成。　　　　　　　　　
本裁定不得抗告。
本裁定已於民國110年6月25日下午5時公告。　
中　　華　　民　　國　　110 　年　　6 　　月　　25　　日
                          書記官  蘇冠杰